【裁判字號】    98,重訴,240
【裁判日期】    990211
【裁判案由】    侵權行為損害賠償
【裁判全文】
臺灣士林地方法院民事判決             98年度重訴字第240號
原      告  戊○○
            己○○
兼  上二人
法定代理人  庚○○
原      告  丙○○
            丁○○○
共      同
訴訟代理人  林孜俞律師
被      告  乙○○
            裕澤特殊工業股份有限公司
上  一  人
法定代理人  甲○○
共      同
訴訟代理人  林明正律師
複  代理人  林育生律師
            陳宏雯律師
上列當事人間侵權行為損害賠償事件，經本院刑事庭移送前來（
97年度附民字第145 號），本院於民國99年1 月28日言詞辯論終
結，判決如下：
    主  文
被告應連帶給付原告戊○○新臺幣壹佰捌拾貳萬壹仟佰柒拾壹
元及自民國九十七年七月四日起至清償日止，按週年利率百分之
五計算之利息。
被告應連帶給付原告己○○新臺幣壹佰玖拾陸萬仟肆佰貳拾柒
元及自民國九十七年七月四日起至清償日止，按週年利率百分之
五計算之利息。
被告應連帶給付原告庚○○新臺幣壹佰玖拾壹萬柒仟陸佰貳拾玖
元及自民國九十七年七月四日起至清償日止，按週年利率百分之
五計算之利息。
被告應連帶給付原告丙○○新臺幣壹佰零伍萬元及自民國九十七
年七月四日起至清償日止，按週年利率百分之五計算之利息。
被告應連帶給付原告丁○○○新臺幣壹佰壹拾陸萬壹仟捌佰伍拾
貳元及自民國九十七年七月四日起至清償日止，按週年利率百分
之五計算之利息。
原告其餘之訴駁回。
訴訟費用由被告連帶負擔百分之五十九，餘由原告負擔 。
本判決第一項於原告戊○○以新臺幣陸拾壹萬元供擔保後，得假
執行。被告如為原告戊○○供擔保金新臺幣壹佰捌拾貳萬壹仟
佰柒拾壹元後，得免為假執行。
本判決第二項於原告己○○以新臺幣陸拾陸萬元供擔保後，得假
執行。被告如為原告己○○供擔保金新臺幣壹佰玖拾陸萬仟肆
佰貳拾柒元後，得免為假執行。
本判決第三項於原告庚○○以新臺幣陸拾肆萬元供擔保後，得假
執行。被告如為原告供擔保金新臺幣壹佰玖拾壹萬柒仟陸佰貳拾
玖元整元後，得免為假執行。
本判決第四項於原告丙○○以新臺幣拾伍萬元供擔保後，得假
執行。被告如為原告丙○○供擔保金新臺幣壹佰零伍萬元後，得
免為假執行。
本判決第五項於原告丁○○○以新臺幣拾玖萬元供擔保後，得
假執行。被告如為原告丁○○○供擔保金新臺幣壹佰壹拾陸萬壹
仟捌佰伍拾貳元後，得免為假執行。
原告其餘假執行之聲請駁回。
    事  實  及  理  由
一、原告起訴主張：
  (一)被告乙○○係被告裕澤特殊工業股份有限公司（下稱裕澤公
    司）之鑄造廠廠長，為實際負責廠區業務之人。民國95年8
    月17日上午，因裕澤公司鑄造廠內固定式吊車安全電軌電線
    斷裂，乃通知原告之被繼承人潘忠義前往維修。詎於潘忠義
    維修上開吊車之際，乙○○本應注意並管制其所負責廠區之
    電源開關，以免發生電擊，竟殊未注意，致不詳之人將電源
    開關開啟，導致潘忠義遭電擊而死亡。原告戊○○、己○○
    為潘忠義之子女、原告庚○○為潘忠義之妻、原告丙○○、
    丁○○○則為潘忠義之父母，爰依民法第184 條第1 項前段
    、第188 條第1 項前段、第192 條、第194 條規定請求被告
    連帶賠償原告戊○○扶養費新臺幣（下同）129 萬1,886 元
    、精神慰撫金150 萬元；連帶賠償原告己○○扶養費149 萬
    6,266 元、精神慰撫金150 萬元；連帶賠償原告庚○○殯葬
    費123 萬9,470 元、精神慰撫金150 萬元；連帶賠償原告丙○○扶養費83萬3,869 元、精神慰撫金150 萬元；連帶賠償
    原告丁○○○扶養費112 萬2,601 元、精神慰撫金150 萬元
    等情。並聲明：被告應連帶給付原告戊○○279 萬1,886
    元，及自起訴狀繕本送達翌日起至清償日止，按週年利率5%
    計算之利息；被告應連帶給付原告己○○299 萬6,266 元
    ，及自起訴狀繕本送達翌日起至清償日止，按週年利率5%計
    算之利息；被告應連帶給付原告庚○○273 萬9,470 元，
    及自起訴狀繕本送達翌日起至清償日止，按週年利率5%計算
    之利息；被告應連帶給付原告丙○○233 萬3,869 元，及
    自起訴狀繕本送達翌日起至清償日止，按週年利率5%計算之
    利息；被告應連帶給付原告丁○○○262 萬2,601 元，及
    自起訴狀繕本送達翌日起至清償日止，按週年利率5%計算之
    利息；願供擔保請准宣告假執行。
  (二)被害人潘忠義為勞工安全衛生法第2 條所稱之雇主，並非勞
    工安全衛生法及勞工安全衛生設施規則保護之對象，自亦無
    被告所稱勞工安全衛生設施規則第254 條規定之適用。況被
    害人潘忠義維修上開吊車之際，廠房內除被害人所維修之天
    車因故障而無法動工外，其餘均照常繼續加工，即被告並未
    將整座工廠全面停工交予潘忠義進行封廠維修。故自應由被
    告乙○○就本件感電意外負完全責任。且潘忠義於開始著手
    軌道固定吊車維修前，已再三確認吊車之電源開關業已關閉
    無誤，始進行更換電軌電線作業，復要求被告裕澤公司需完
    全停工，然為被告裕澤公司所拒。故潘忠義已善盡善良管理
    人之注意義務，難指其有何與有過失。
  (三)原告丙○○及丁○○○確有不能維持生活而有受被害人潘忠
    義扶養之必要。另潘忠義之姊妹潘美娥、潘美玲均已出嫁，
    為家庭主婦，並無收入，無力負擔扶養丙○○、丁○○○之
    義務。
二、被告則以：潘忠義為茂榮電機有限公司（下稱茂榮公司）之
    負責人，茂榮公司承攬被告裕澤公司之天車電纜維修更新工
    程，依勞工安全衛生法第16條規定，潘忠義本身於承攬範圍
    內亦為勞工安全衛生法之雇主，負有勞工安全衛生設施規則
    第254 條之義務。潘忠義既為承攬兼施工人，其於施工前如
    踐行「開路之開關於作業中，應上鎖或標示禁止送電」、「
    停電作業中或設置監視人員監視之」之義務，應可避免感電
    意外之發生。又被告裕澤公司工廠內大小電器、電路之保養
    維護自87年起皆由茂榮公司承攬，且由潘忠義親自保養維護
    ，被告均係聽命於潘忠義，視其需求指揮工廠內員工全力配
    合。故本件意外之發生確係疏失造成，且基於潘忠義之專業
    及對被告工廠之熟稔，潘忠義之過失實不亞於被告，依民法
    第217 條規定自應減輕伊等之賠償責任。又原告請求之扶養
    費及精神慰撫金均過高等語置辯。並聲明：(一)駁回原告之訴
    ；(二)如受不利判決，願供擔保請准宣告免假執行。
三、兩造不爭執之事實：
  (一)被告乙○○係裕澤公司鑄造廠廠長，為實際從事負責廠區業
    務之人。因裕澤公司鑄造廠內道固定式吊車安全電軌電線斷
    裂，乃通知原告之被繼承人潘忠義於95年8 月18日上午8 時
    30分前往維修，被告乙○○應注意確認電路開路後，將電路
    開關上鎖或標示「禁止送電」、「停電作業中」或設置監視
    人員監視之，亦應注意於為調整電動吊車而停電時，其開關
    切斷後，須立即上鎖或掛牌標示並簽字，竟疏未將電路開關
    上鎖，亦未掛牌標示，致潘忠義於當日上午10時許在上開吊
    車軌道維修時，遭電擊而死亡。被告就潘忠義之死亡，應負
    連帶過失侵權行為責任。
  (二)潘忠義有甲級電匠執照，執業十多年，自87年起不定期承攬
    裕澤公司電器及電路維修。
  (三)原告戊○○、己○○係潘忠義之子女，原告庚○○係潘忠義
    之配偶，原告丙○○及丁○○○係潘忠義之父母。
  (四)原告庚○○支出喪葬費123萬9,470元。
  (五)原告丙○○、丁○○○於潘忠義死亡時，年齡分別為69歲及
    64歲，育有五子，除潘忠義外四子女均健在。原告丙○○、
    潘郭純子二人均未就學，退休前均為搬運臨時工。
  (六)原告庚○○松山商職畢業。原告戊○○、己○○現就讀國中
    。
  (七)原告及被告乙○○94年所得及財產詳如本院依職權調取稅務
    電子閘門調件明細表。
四、本件之爭點：(一)原告之被繼承人潘忠義有無與有過失？(二)原
    告得否請求被告連帶賠償損害？金額若干？茲析述如下：
  (一)原告之被繼承人潘忠義有無與有過失？
    按事業單位以其事業招人承攬時，其承攬人就承攬部分負
      本法定雇主之責任，原事業單位就職業災害補償仍應與承
      攬人負連帶責任；事業單位以其事業之全部或一部分交付
      承攬時，應於事前告知該承攬人有關其事業工作環境、危
      害因素暨本法及有關安全衛生規定應採取之措施；勞工安
      全衛生法所稱雇主，謂事業主或事業之經營負責人，勞工
      安全衛生法第16條、第17條第1 項、第2 條第2 項分別定
      有明文。又按雇主對於電路開路後從事該電路、該電路支
      持物、或接近該電路工作物之敷設、建造、檢查、修理、
      油漆等作業時，應於確認電路開路後，就該電路之開關上
      鎖或標示「禁止送電」、「停電作業中」或設置監視人員
      監視之，觀諸勞工安全衛生設施規則第254 條第1 項第1
      款規定至明。
    被告乙○○係裕澤公司鑄造廠廠長，為實際從事負責廠區
      業務之人。因裕澤公司鑄造廠內道固定式吊車安全電軌電
      線斷裂，乃通知原告之被繼承人潘忠義於95年8 月18日上
      午8 時30分前往維修，被告乙○○應注意確認電路開路後
      ，將電路開關上鎖或標示「禁止送電」、「停電作業中」
      或設置監視人員監視之，亦應注意於為調整電動吊車而停
      電時，其開關切斷後，須立即上鎖或掛牌標示並簽字，竟
      疏未將電路開關上鎖，亦未掛牌標示，致潘忠義於當日上
      午10時許在上開吊車軌道維修時，遭電擊而死亡。潘忠義
      有甲級電匠執照，執業十多年，自87年起不定期承攬裕澤
      公司電器及電路維修。為兩造所不爭執之事實，已如上三
      之(一)、(二)所述。又被害人潘忠義任負責人之茂榮公司既承
      攬被告裕澤公司鑄造廠上開吊車之維修，被告裕澤公司應
      對其負有告知該承攬人有關其事業工作環境、危害因素暨
      勞工安全衛生法及有關安全衛生規定應採取之措施，承攬
      人即茂榮公司則亦應負勞工安全衛生法之雇主義務。又潘
      忠義既為茂榮公司之負責人，當日亦偕同該公司另名助手
      到場，潘忠義並親自進行維修，是潘忠義非僅為承攬公司
      之負責人，亦為實際進行維修工作之人。而被告裕澤公司
      鑄造廠區○○○○○路維修自87年起即交由潘忠義承攬，
      潘忠義復屬執有專業證照之人，揆諸上開規定，於其從事
      吊車安全電軌電線作業時，自亦有上開注意確認電路開路
      後，將電路開關上鎖或標示「禁止送電」、「停電作業中
      」或設置監視人員監視之義務及能力，其竟亦未予注意，
      當認就其死亡亦與有過失。至原告雖辯稱潘忠義於施工前
      已再三確認吊車之電源開關業已關閉無誤，始進行更換電
      軌電線作業，復要求被告裕澤公司需完全停工，然為被告
      裕澤公司所拒一節，為被告所否認，原告就此復未能舉證
      以實其說，自難憑此遽認潘忠義已盡原告所稱之善良管理
      人之注意義務。
  (二)原告得否請求被告連帶賠償損害？金額若干？
    按因故意或過失，不法侵害他人之權利者，負損害賠償責
      任；受僱人因執行職務，不法侵害他人之權利者，由僱用
      人與行為人連帶負損害賠償責任，民法第184 條第1 項前
      段、第188 條第1 項前段分別定有明文。
    被害人潘忠義於維修被告裕澤公司鑄造廠之上開吊車之際
      ，因被告乙○○於切斷相關電路開關後，疏未將電路開關
      上鎖，亦未掛牌標示，致潘忠義於當日上午10時許在上開
      吊車軌道維修時，遭電擊而死亡，已如上述。被告就潘忠
      義之死亡，應負連帶過失侵權行為責任，為兩造所不爭執
      之事實，亦如上三之(一)所述，揆諸上開規定，被告應就潘
      忠義之死亡負連帶賠償責任。
    原告請求被告賠償費用，是否應予准許，分述如次：
      (1)殯葬費用：
        按不法侵害他人致死者，對於支出醫療及增加生活上需
        要之費用或殯葬費之人，亦應負損害賠償責任，觀諸民
        法第192 條第1 項規定至明。查原告庚○○為黃忠義支
        出喪葬費123 萬9,470 元，為兩造所不爭執之事實，已
        如上三之(四)所述，揆諸上開規定，被告自應連帶賠償原
        告庚○○123 萬9,470 元。
      (2)扶養費部分：
        1.按被害人對於第三人負有法定扶養義務者，加害人對
          於該第三人亦應負損害賠償責任，民法第192 條第2
          項定有明文。次按負扶養義務者有數人，而其親等同
          一時，應各依其經濟能力，分擔義務；受扶養權利者
          ，以不能維持生活而無謀生能力者為限；前項無謀生
          能力之限制，於直系血親尊親屬，不適用之；因負擔
          扶養義務而不能維持自己生活者，免除其義務。但受
          扶養權利者為直系血親尊親屬或配偶時，減輕其義務
          ，民法第1115條第3 項、第1117條、第1118條分別定
          有明文。復按民法第1117條第1 項所謂不能維持生活
          ，係指無財產足以維持生活而言，故直系血親尊親屬
          如能以自己財產維持生活者，自無受扶養之權利（最
          高法院80年度臺上字第2124號判決、81年度臺上字第
          1504號判決參照）。
        2.原告丙○○部分：
          經查，原告丙○○為潘忠義之父，26年10月20日出生
          ，有戶籍謄本在卷為憑。原告丙○○雖稱已退休，然
          觀諸卷附97年度綜合所得稅各類所得資料清單，原告
          丙○○當年度仍有股利所得、租賃所得各8 萬4 千元
          、2 萬541 元，及利息收入2,359 元，另其名下尚有
          坐落汐止市9 筆土地，及2 棟房屋，另尚有茂榮公司
          之投資5 萬元，以公告現值計算上開財產價值已達89
          9 萬6,044 元，亦有稅務電子閘門財產所得調件明細
          表在卷為憑，是原告丙○○雖已屆退休年紀，然仍有
          上開財產，以卷附原告所提之95年臺灣地區簡易生命
          表，原告丙○○於其子潘忠義死亡時，尚有餘命14.5
          9 年，其居住臺北縣汐止市，依卷附原告所提之96年
          度臺北縣家庭收支調查報告，每戶每年消費性之支出
          為75萬1,125 元，平均每戶人數為3.48人，以此計算
          每人每年之消費性支出為21萬5,841 元（751125÷3.
          48=215841 ，元以下4 捨5 入），則原告丙○○名下
          之財產，扣除其自住之房屋及土地後，尚有約718 萬
          6,350 元，較諸其推測餘命之支出，其自非不能維持
          生活。揆諸上開規定，自無受其直系血親卑親屬潘忠
          義扶養之權利。原告丙○○請求被告連帶賠償所受扶
          養費之損害，並無理由。至原告丙○○雖陳稱上開土
          地及其中一棟非自住之房屋為繼承之祖產，現由其他
          兄弟使用，且無水源價值不高云云。然其名下既有上
          開財產，復未能舉證上開財產無任何使用收益之經濟
          效益，自難採信。
        3.原告丁○○○部分：
          經查，原告丁○○○係潘忠義之母，31年6 月25日出
          生，有戶籍謄本在卷為憑，已屆退休年齡，名下亦無
          任何財產。然觀諸卷附97年度綜合所得稅各類所得資
          料清單及稅務電子閘門財產所得調件明細表，其於97
          年度自國泰世華商業銀行（下稱國泰世華銀行）有4
          萬6,523 元之利息所得。經本院向國泰世華銀行函查
          其存款總額，原告丁○○○之帳戶中現仍有172 萬5,
          363 元，並為兩造所不爭執（見本院99年1 月28日言
          詞辯論筆錄）。是尚難逕認原告丁○○○於潘忠義死
          亡後即已無法維持生活。以上述原告丁○○○居住之
          臺北縣96年度家庭收支調查報告，計算每人每年之消
          費性支出為21萬5,841 元，則堪認原告丁○○○上開
          存款足供其維持生活8 年（0000000 ÷215841=7.99
          ）。是堪認原告丁○○○自99年1 月28日言詞辯論終
          結後8 年之107 年1 月28日起始有受扶養之必要。本
          院審酌原告丁○○○除潘忠義外，另有四成年子女，
          既為兩造所不爭執之事實，雖原告陳稱潘美玲、潘美
          娥為家庭主婦，並無所得，復有稅務電子閘門財產所
          得調件明細表附卷可稽，然彼二人分別為54年4 月3
          日、57年6 月28日生，有戶籍謄本在卷為憑，正值壯
          年，仍有謀生能力，自難以其等實際未工作，即認彼
          等已達不能維持生活之程度。是彼等自仍應與其餘兄
          弟姊妹共同對原告丁○○○負擔扶養義務。又夫妻互
          負扶養之義務，而原告丙○○因有上開財產，亦認有
          扶養原告丁○○○之能力，故原告丁○○○除潘忠義
          外，另有四子女及配偶共同負扶養義務。另原告並未
          能證明上開共負扶養義務之人之經濟狀況有何明顯差
          異，故本院認潘忠義所應負之扶養義務於原告丙○○
          生存期間（依上開平均餘命推估至110 年3 月20日）
          ，亦共同負擔扶養義務下，應以6 分之1 為適當。而
          於原告丙○○死亡後，潘忠義對原告丁○○○所負之
          扶養義務，本院認為則以5 分之1 為適當。又依卷附
          原告所提之95年臺灣地區簡易生命表，原告丁○○○
          於潘忠義死亡時，尚有餘命17.96 年（即尚有餘命至
          113 年8 月2 日）。是原告丁○○○所請求扶養費之
          損害，就將來給付部分，應扣除中間利息，則潘忠義
          所應負擔原告丁○○○之扶養金額，依霍夫曼計算法
          扣除中間利息後，應為15萬9,788 元（計算式詳如附
          表編號一所示）。是原告丁○○○超過此部分之請求
          ，即屬無據。
        4.原告戊○○、己○○部分：
          經查，原告戊○○、己○○為潘忠義及原告庚○○之
          子女，分別為83年12月4 日生、85年10月17日生，有
          戶籍謄本在卷為憑，是潘忠義與原告庚○○於原告潘
          儒鋒、己○○年滿20歲成年之前，各負擔扶養義務2
          分之1 。至原告就此認應計算至22歲大學畢業云云，
          因原告既尚無從證明原告戊○○、己○○必就讀大學
          ，且於22歲大學畢業，是就此所為主張自不足採。又
          原告戊○○、己○○於103 年12月4 日、105 年10月
          17日年滿20歲前受潘忠義扶養之年限應分別為8.30年
          及10.17年（潘忠義95年8月17日死亡，可計至年小數
          下二位）。又原告戊○○、己○○未舉證證明其等每
          月之生活支出為何，是本院認為應依原告所提96年度
          家庭收支調查報告，臺北市每戶每年消費性之支出為
          96 萬3,713元，平均每戶人數為3.31人，以此計算每
          人每年之消費性支出為29萬1,152 元（963713÷3.31
          =291152 ，元以下4 捨5 入），以此為計算其等扶養
          費之標準，當屬合理且符實際狀況。則原告戊○○、
          己○○之扶養金額，依霍夫曼計算法扣除中間利息後
          ，分別為220 萬3,916 元、260 萬9,792 元（計算式
          詳如附表編號二所示）。是原告戊○○、己○○分別
          得請求被告連帶賠償扶養費各110 萬1,958 元、130
          萬4,896 元。逾此部分之請求則屬無據。
      (3)慰撫金部分：
        又按不法侵害他人致死者，被害人之父、母、子、女及
        配偶雖非財產上之損害，亦得請求賠償相當之金額，民
        法第194 條規定甚明。經查：被告應就潘忠義之死亡負
        連帶賠償責任，已如上四之(二)之所述，而原告戊○○
        、己○○係潘忠義之子女，原告庚○○係潘忠義之配偶
        ，原告丙○○及丁○○○係潘忠義之父母，為兩造所不
        爭執之事實，已如上三之(三)所述，本院審酌原告因被告
        乙○○之過失致痛失至親，及原告丙○○、潘郭純子二
        人均未就學，退休前均為搬運臨時工，原告庚○○松山
        商職畢業，原告戊○○、己○○現就讀國中。被告乙○○為裕澤公司之廠長及其財產狀況等情，認原告各請求
        被告給付150 萬元之精神慰撫金，應屬允當。
      (4)綜上所述，原告戊○○得請求被告連帶賠償260 萬1,95
        8 元（0000000+0000000=0000000 ）、原告己○○得請
        求被告連帶賠償280 萬4,896 元（0000000+0000000=00
        00000 ）、原告庚○○得請求被告連帶賠償273 萬9,47
        0 元（0000000+0000000=0000000 ）、原告丙○○得請
        求被告連帶賠償150 萬元、原告丁○○○得請求被告連
        帶賠償165 萬9,788 元（159788+0000000=0000000）。
    又按損害之發生或擴大，被害人與有過失者，法院得減輕
      賠償金額，或免除之，民法第217 條第1 項定有明文。被
      害人潘忠義就己之死亡亦與有之過失，已如上四之(一)所述
      ，本院斟酌被告乙○○為被告裕澤公司鑄造廠廠長，就該
      廠區之實質掌控力應較諸被害人潘忠義為高，認潘忠義就
      本件事故過失所應負擔之比例為十分之三，被告乙○○應
      負擔十分之七，故被告得減輕連帶賠償原告戊○○、己○○、庚○○、丙○○、丁○○○之金額（元以下均4 捨5
      入）依序為182 萬1,371 元（0000000×7/10＝0000000）
      、196 萬3,427 元（0000000×7/10＝0000000）、191 萬
      7,629 元（0000000×7 /10＝0000000 ）、105 萬元（00
      00000×7/10 =0000000）、116 萬1,852 元（0000000×7
      /10=0000000）。
    從而，原告戊○○、己○○、庚○○、丙○○、丁○○○
      各得請求被告連帶賠償182 萬1,371 元、196 萬3,427 元
      、191 萬7,629 元、105 萬元、116 萬1,852 元，及自起
      訴狀繕本送達翌日即97年7 月4 日起至清償日止，按週年
      利率5%計算之利息，為有理由，應予准許。逾此部分之請
      求，則無依據，應予駁回。
五、兩造陳明願供擔保，聲請宣告假執行或免為假執行，經核原
    告勝訴部分，合於法律規定，爰分別酌定相當之擔保金額宣
    告之；原告其餘假執行之聲請，因訴之駁回而失所依據，不
    予准許。
六、據上論結，本件原告之訴為一部有理由，一部無理由，依民
    事訴訟法第79條、第85條第1 項、第2 項、第390 條第2 項
    、第392條，判決如主文。
中    華    民    國    99    年    2     月    11    日
                  民事第二庭  法  官  方彬彬
以上正本證明與原本無異。
如對本判決上訴，應於判決送達後20日內向本院提出上訴狀。
中    華    民    國    99    年    2     月    22    日
                              書記官  于耀文
附表：
┌──┬────┬────────────────────────┐
│編號│原告姓名│          算式（新臺幣/元以下4 捨5 入）         │
├──┼────┼────────────────────────┤
│ 一 │丁○○○│(一)丙○○之推估餘命期間，潘忠義應負擔丁○○○之扶│
│    │        │  養費以1/6 計算，依霍夫曼計算法扣除中間利息後，│
│    │        │  應為7 萬3,822 元。                            │
│    │        │  起訴狀繕本送達被告後，至原告丁○○○之財產不│
│    │        │    足維持生活時之扶養費，依霍夫曼計算法扣除中間│
│    │        │    利息後為172 萬2,785 元。                    │
│    │        │    97.7.4～107.1.28（計9.57年）                │
│    │        │    215841×7.00000000（此為應受扶養9 年之霍夫曼│
│    │        │    係數）+215841×0.57×[（8.00000000-0.0000000│
│    │        │    4 ）即10年霍夫曼係數扣除9 年霍夫曼係數]＝172│
│    │        │    2785                                        │
│    │        │  起訴狀繕本送達被告後，至丙○○之推估餘命期間│
│    │        │    之扶養費，依霍夫曼計算法扣除中間利息後為216 │
│    │        │    萬5,719 元。                                │
│    │        │    97.7.4～110.3.20（計12.71年）               │
│    │        │    215841×9.00000000（此為應受扶養12年之霍夫曼│
│    │        │    係數）+215841×0.71×[（10.00000000-0.590110│
│    │        │    77）即13年霍夫曼係數扣除12年霍夫曼係數]＝216│
│    │        │    5719                                        │
│    │        │  故潘忠義自107年1月28日起至110年3月20日應負擔│
│    │        │    丁○○○之扶養費為7萬3,822元。              │
│    │        │    （0000000-0000000）÷6＝73822               │
│    │        │(二)丙○○推估餘命期間後，潘忠義應負擔丁○○○之扶│
│    │        │  養費以1/5 計算，依霍夫曼計算法扣除中間利息後，│
│    │        │  應為8 萬5,966 元。                            │
│    │        │  起訴狀繕本送達被告後，至丙○○之推估餘命期間│
│    │        │    之扶養費，依霍夫曼計算法扣除中間利息後為216 │
│    │        │    萬5,719 元（算式詳(一)之）。                │
│    │        │  起訴狀繕本送達被告後，至丁○○○推估餘命期間│
│    │        │    之扶養費，依霍夫曼計算法扣除中間利息後為259 │
│    │        │    萬5,548 元。                                │
│    │        │    97.7.4～113.8.2（計16.08年）                │
│    │        │    215841 ×11.00000000（此為應受扶養16年之霍夫│
│    │        │    曼係數）+215841×0.08×[（12.00000000-00.980│
│    │        │    83524 ）即17年霍夫曼係數扣除16年霍夫曼係數] │
│    │        │    ＝0000000                                   │
│    │        │  故潘忠義自110年3月21日起至113年8月2 日應負擔│
│    │        │    丁○○○之扶養費為8 萬5,966 元。            │
│    │        │    （0000000-0000000）÷5＝85966               │
│    │        │(三)以上共計15萬9,788 元。                        │
│    │        │  73822+85966＝159788                           │
├──┼────┼────────────────────────┤
│ 二 │ 戊○○ │(一)潘忠義死亡後至本件起訴狀繕本送達被告時，已發生│
│    │        │  之扶養費為54萬8,004 元。                      │
│    │        │  95.8.17～97.7.3                               │
│    │        │  291152×1又322/365＝548004                    │
│    │        │(二)起訴狀繕本送達被告後，至原告戊○○20歲成年時之│
│    │        │  扶養費，依霍夫曼計算法扣除中間利息後為165 萬5,│
│    │        │  912 元。                                      │
│    │        │  97.7.4～103.12.4（計6.42年）                  │
│    │        │  291152×5.00000000（此為應受扶養6年之霍夫曼係 │
│    │        │  數）+291152×0.42×[（6.00000000-0.00000000） │
│    │        │  即7年霍夫曼係數扣除6年霍夫曼係數]＝0000000    │
│    │        │(三)以上共計220 萬3,916 元。                      │
│    │        │  548004+0000000＝0000000                       │
│    ├────┼────────────────────────┤
│    │ 己○○ │(一)潘忠義死亡後至本件起訴狀繕本送達被告時，已發生│
│    │        │  之扶養費為54萬8,004 元。                      │
│    │        │  95.8.17～97.7.3                               │
│    │        │  291152×1又322/365＝548004                    │
│    │        │(二)起訴狀繕本送達被告後，至原告己○○20歲成年時之│
│    │        │  扶養費，依霍夫曼計算法扣除中間利息後為206 萬1,│
│    │        │  788 元。                                      │
│    │        │  97.7.4～105.10.17（計8.29年）                 │
│    │        │  291152×6.00000000（此為應受扶養8年之霍夫曼係 │
│    │        │  數）+291152×0.29×[（7.00000000-6.00000000） │
│    │        │  即9年霍夫曼係數扣除8年霍夫曼係數]＝0000000    │
│    │        │(三)以上共計260 萬9,792 元。                      │
│    │        │  （548004+0000000）＝0000000                   │
└──┴────┴────────────────────────┘

司法院資訊處製作；財團法人民間司法改革基金會備份。
